【裁判字號】    98,易,3512
【裁判日期】    990630
【裁判案由】    詐欺
【裁判全文】
臺灣臺中地方法院刑事判決              98年度易字第3512號
公  訴  人  臺灣臺中地方法院檢察署檢察官
被      告  己○○
            庚○○
共      同
選任辯護人  許景鐿律師
上列被告等因詐欺案件，經檢察官提起公訴（98年度偵字第2213
號），本院判決如下：
    主    文
己○○、庚○○均無罪。
    理    由
一、公訴意旨略以：被告己○○為設在臺中市○○區○○路3 段
    169 號1 樓之「車總汽車商行」（下稱車總車行）之負責人
    ，被告庚○○為該車行之業務主任，基於共同意圖為自己不
    法所有之犯意聯絡，均明知牌照號碼為8489-HJ 號之自小客
    車（下簡稱系爭車輛），係曾發生重大事故之車輛，竟仍於
    民國97年6 月間，由被告己○○指示所屬在網路上刊登出售
    上開車輛之訊息，而有證人辛○○上網瀏覽時發現，遂於同
    年6 月16日，前往車總車行時，由被告庚○○向證人辛○○
    謊稱：該車未發生過重大事故，保證為原廠認證之中古車等
    語，使告訴人辛○○陷於錯誤，而以新臺幣（下同）328,00
    0 之代價購買，並當場交付定金1,000 元，再於同年24日完
    成交車。詎於同年10月間，證人辛○○將該車送至保養場保
    養時，經保養場人員告知該車曾於95年6 月間發生重大事故
    而進廠維修，該車之行駛有安全疑慮，告訴人辛○○始知上
    當受騙，因認被告2 人均涉犯刑法第339 條第1 項之詐欺取
    財罪嫌。
二、按犯罪事實應依證據認定之，無證據不得認定犯罪事實，刑
    事訴訟法第154 條第2 項定有明文。又刑事訴訟法上所謂認
    定犯罪事實之證據，係指足以認定被告確有犯罪行為之積極
    證據而言，該項證據自須適合於被告犯罪事實之認定，始得
    採為斷罪之資料；且事實之認定，應憑證據，如未能發現相
    當證據，或證據不足以證明，自不能以推測或擬制之方法，
    以為裁判之基礎；而認定犯罪事實所憑之證據，雖不以直接
    證據為限，間接證據亦包括在內，然而無論直接證據或間接
    證據，其為訴訟上之證明，須於通常一般人均不致有所懷疑
    ，而得確信其為真實之程度者，始得據為有罪之認定，倘其
    證明尚未達到此一程度，而有合理之懷疑存在時，即難遽採
    為不利被告之認定；另檢察官就被告犯罪事實，應負舉證責
    任，並指出證明之方法，刑事訴訟法第161 條第1 項定有明
    文，是以檢察官對於起訴之犯罪事實，應負提出證據及說服
    之實質責任。倘其所提出之證據，不足為被告有罪之積極證
    據，或其指出證明之方法，無從說服法院以形成被告有罪之
    心證，基於無罪推定之原則，自應為被告無罪之判決；再被
    告否認犯罪事實所持之辯解，縱屬不能成立，如無積極證據
    足以證明其犯罪行為，自不能以推測或擬制之方法，以為裁
    判基礎，最高法院著有29年上字第3105號、40年臺上字第86
    號、76年臺上字第4986號、92年臺上字第128 號判例意旨，
    78年度臺上字第1981號、79年度臺上字第2528號及88年度臺
    上字第4698號判決意旨參照。
三、本件公訴人認被告2 人涉犯前揭詐欺罪嫌，主要係以證人即
    告訴人辛○○證稱購車經過、證人即臺灣德國萊因技術監護
    顧問股份有限公司鑑定人員劉士毅證述系爭車輛鑑定結果、
    證人即臺中市汽車商業同業公會理事長陳一男、常務監事黃
    俊明及鑑定人員康阿陸均證稱系爭車輛係重大事故車、證人
    即曾維修系爭車輛之溫燦煌證稱該車維修紀錄、更換零件及
    維修金額、證人即出售系爭車輛予被告己○○之乙○○證稱
    接洽過程，及網路刊登售車訊息、汽車買賣合約書、臺灣德
    國萊茵中古車檢測報告、臺中市汽車商業同業公會98年4 月
    8 日（98）中汽男字第009 號函、98年4 月21日（98）中汽
    男字第017 號函、98年6 月9 日（98）中汽男字第030 號函
    、維修履歷明細表、營業登記資料公式查詢，及被告2 人自
    承之售車經驗及過程等為其主要論據。訊據被告己○○固坦
    承伊係車總車行之負責人，且係由伊向證人乙○○以270,00
    0 購入系爭車輛，於販出系爭車輛予證人辛○○前，曾以28
    0,000 元販賣給證人即詮豐汽車公司店長戊○○，惟嗣後證
    人戊○○又退車，伊知情系爭車輛之前車頭部分曾有碰撞過
    等語；被告庚○○則坦承係係任職車總車行，且證人辛○○
    欲購買系爭車輛時，係由伊負責出面接洽等情，惟均堅詞否
    認犯行，均辯稱：販賣系爭車輛予證人辛○○時，該公司網
    頁並未標記有「專業鑑定認證」，係嗣後車總車行之網頁改
    版後，始額外註記；且由伊等購入系爭車輛之價格及出售予
    證人辛○○之價格，實難看出有何詐欺取財之故意。選任辯
    護人則為被告2 人辯稱：(一)被告己○○並未實際參與被告庚○○與證人辛○○之系爭汽車買賣，更無任何施用詐術而令
    證人辛○○陷於錯誤交付財物之情事；(二)被告己○○向證人
    乙○○以27,000元購買系爭車輛時，證人乙○○陳稱該車係
    以26,000元購入，且稱系爭車輛右前輪有一些碰撞，其有修
    復等情，亦無證據顯示系爭車輛係屬發生重大事故之車輛；
    (三)被告己○○以27,000元購入系爭車輛後，被告庚○○於出
    售系爭車輛時，並無系爭車輛歷年來維修紀錄，且依照當時
    權威車訊之該同型、同年份中古車車價為300,000 元，被告
    庚○○、己○○以328,000 元售出，又由專門經辦汽車貸款
    之金融業從業人員以其等「專業鑑賞力」，都認為該系爭車
    輛可貸款300,000 元，而系爭車輛於出售予證人辛○○前，
    曾另以260,000 元之價格出售予證人戊○○，倘系爭車輛為
    重大事故車，焉有可能為同業車行之證人戊○○，肯以280,
    000 元之價格向被告己○○購入，可見該車車況正常，豈能
    僅憑證人陳一男、黃俊明觀看照片後，即臆測系爭車輛係屬
    重大事故車輛；(四)況發生重大事故之車輛，依照道路交通管
    理處罰條例第18條第1 項規定，需申請公路主管機關施行臨
    時檢驗始得行駛，而系爭車輛並無任何申請檢驗之紀錄，是
    以系爭車輛是否曾發生重大事故，實屬證人陳一男、黃俊明
    、康阿陸、溫燦煌臆測之詞。
四、
  (一)就證據能力部分：
    按檢察官職司追訴犯罪，就審判程序之訴訟構造言，檢察
      官係屬與被告對立之當事人一方，偵查中對被告以外之人
      （包括證人、鑑定人、告訴人、被害人及共同被告等）所
      為之偵查筆錄，或被告以外之人向檢察官所提之書面陳述
      ，性質上均屬傳聞證據。在理論上，如未予被告反對詰問
      、適當辯解之機會，一律准其為證據，似有違當事人進行
      主義之精神，對被告之防禦權亦有所妨礙；然而現階段刑
      事訴訟法規定檢察官代表國家偵查犯罪、實施公訴，必須
      對於被告之犯罪事實負舉證之責，依法其有訊問被告、證
      人及鑑定人之權，證人、鑑定人且須具結，而實務運作時
      ，偵查中檢察官向被告以外之人所取得之陳述，原則上均
      能遵守法律規定，不致違法取供，其可信性極高，為兼顧
      理論與實務，乃於修正刑事訴訟法時，增列第159 條之 1
      第2 項，明定被告以外之人（含被害人、證人等）於偵查
      中向檢察官所為陳述，除顯有不可信之情況外，得為證據
      （最高法院95年度臺上字第1044號判決參照）；復按刑事
      訴訟法第159 條之1 第2 項，明定被告以外之人於偵查中
      向檢察官所為陳述，除顯有不可信之情況外，得為證據。
      所謂「不可信之情況」，由法院審酌被告以外之人於陳述
      時之外在環境及情況而為判斷。而被告以外之人於偵查時
      ，是否與被告對質，與其陳述時之外在環境並無必然之關
      聯，自不得以偵查中未經被告詰問，逕認該陳述無證據能
      力。至該等陳述與事實是否相符，要屬證據證明力之問題
      ，與證據能力之有無，不容混淆（最高法院94年度臺上字
      第7132號判決、95年度臺上字第1585號判決參照）；又證
      人於檢察官偵查中所為之陳述，審酌該陳述作成之客觀條
      件及環境，認其心理狀態健全，並無受到脅迫、利誘或詐
      欺，自非顯有不可信之情形，依刑事訴訟法第159 條之 1
      第2 項之規定，亦得為證據（最高法院95年度臺上字第93
      4 號判決參照）。查選任辯護人雖陳稱：證人陳一男、黃
      俊明、康阿陸及溫燦煌均非親自參與本案系爭車輛買賣之
      人，更非專責鑑定單位，從而，其等就系爭車輛曾經重大
      事故之證述，非其等所見聞或聽到之實情陳述，純屬個人
      臆測之詞等語。然查證人陳一男、黃俊明、康阿陸均係臺
      中市汽車商業公會之人員，而證人溫燦煌係匯豐汽車竹東
      保養廠之人員，渠等就汽車維修及車況判斷，均係經驗豐
      富之人，證人陳一男、黃俊明及康阿陸雖未直接接觸系爭
      車輛車體，然其等已詳細閱覽將系爭車輛實際車況客觀呈
      現之系爭車輛車況照片，證人陳一男、黃俊明及康阿陸於
      觀看系爭車輛各部位照片後，依照己身經驗而為之陳述，
      實難認係屬臆測之詞；另證人溫燦煌係匯豐汽車竹東保養
      廠之人員，其依照該公司所提供之維修履歷，依其經驗將
      系爭車輛曾經送修之狀況而為證述，亦難認係屬臆測之詞
      ，且依現存證據，亦無何上開證人於偵訊時有受強暴、脅
      迫、利誘或詐欺始為供證之情形，是證人陳一男、黃俊明
      、康阿陸及溫燦煌於偵查中所為具結之證詞，非顯有不可
      信之情形，皆應認具有證據能力。
    按被告以外之人於審判外之言詞或書面陳述，除法律有規
      定者外，不得作為證據；又被告以外之人於審判外之陳述
      ，雖不符合同法第159 條之1 至第159 條之4 規定，但經
      當事人於審判程序同意作為證據，法院審酌該言詞陳述或
      書面陳述作成時之情況，認為適當者，亦得為證據。當事
      人、代理人或辯護人於法院調查證據時，知有第159 條第
      1 項不得為證據之情形，而未於言詞辯論終結前聲明異議
      者，視為有前項之同意，刑事訴訟法第159 條第1 項及第
      159 條之5 分別定有明文。經查，本判決下列所引用之其
      餘被告2 人以外之人於審判外之陳述（含書面陳述），除
      前揭證人陳一男、黃俊明、康阿陸及溫燦煌於偵查中之證
      述外，經被告2 人之選任辯護人閱卷後，檢察官、被告及
      選任辯護人迄至本院言詞辯論終結前均未聲明異議，本院
      審酌上開證據資料製作時之情況，尚無違法不當及證明力
      明顯過低之瑕疵，亦認為以之作為證據應屬適當，揆諸前
      開規定，爰依刑事訴訟法第159 條之5 規定，認前揭證據
      資料均有證據能力。
  (二)被告己○○係車總車行之負責人，系爭車輛係由伊檢查車況
    後，向證人乙○○購入；而被告庚○○則係出售系爭車輛予
    證人辛○○之接洽人員，車總車行曾於97年6 月16日就系爭
    車輛與證人辛○○簽訂買賣價格為328,000 元之買賣契約等
    情，業據被告己○○、庚○○坦承在卷，且有營業登記資料
    公示查詢及汽車買賣合約書各1 紙在卷可稽（見偵卷第5 頁
    及第8 頁），上情應堪認定。而系爭車輛於出售予證人辛○○時，就外觀部分，前後曾受撞擊，車體結構有受損變形；
    就內裝部分，車室底板鈑件接縫變形裂開（有3 個部位會進
    水）；就引擎室部分，左右前葉內規結構有鈑修痕跡，水箱
    架鈑金焊修痕跡；就底盤部分，左右大樑前段焊修痕跡，右
    側樑有變形鈑修痕等情，亦為被告己○○及庚○○所不爭執
    ，並有臺灣德國萊因技術監護顧問股份有限公司97年12月12
    日報告0000000000號檢測報告1 紙存卷可參（見偵卷第12頁
    至第40頁），此情亦足認定。另系爭車輛曾於95年8 月間，
    因發生重大車禍，送修修繕費用達187,000 元等情，亦據證
    人即系爭車輛原車主丙○○於本院99年6 月9 日審理時證稱
    ：系爭車輛係其兒子劉正宇在使用，且曾發生過重大車禍，
    因車子撞得很爛，前面引擎整個凹進去，門也壞掉，有修理
    起來，再開一陣子就賣掉了等語（詳見本院當日審判筆錄）
    ，且有匯豐汽車股份有限公司竹東保養廠所提供之汽車修繕
    明細費用表1 份存卷可參（見偵卷第142 頁至第144 頁），
    亦為被告2 人所不爭執，前情亦堪認定。蓋本案被告己○○
    係車總車行負責人，不僅瞭解系爭車輛之車況，且對於系爭
    車輛有價格決定權限；而被告庚○○係出售系爭車輛之接洽
    業務人員，本身當對於系爭車輛之車況亦有所瞭解，而系爭
    車輛確存有前開瑕疵，從而，本案主要爭點即應在於被告 2
    人於出售系爭車輛時，主觀上有無何不法所有之詐欺意圖。
  (三)經查：證人乙○○係於以260,000 元向新竹甲○○○購入
    系爭車輛後，隨即以270,000 元轉售系爭車輛予被告己○○
    ，而被告己○○於出售予證人辛○○前，復曾以280,000 之
    價格，出售系爭車輛予詮豐汽車公司，由該公司以 300,000
    元之價格，出售予證人壬○○等情，業據證人即新竹甲○○○人員古銅生於本院99年6 月9 日審理時具結後證稱：系爭
    車輛係其向王其能買入，後來其就以260,000 元賣給證人乙○○等語（詳見本院當日審判筆錄），及證人乙○○於本院
    99年2 月10日審理時證稱：系爭車輛係其在新竹甲○○○以
    26 0,000元購買，之後其即將車從新竹開到臺中，以270,00
    0 元出賣給車總車行等語（詳見本院當日審判筆錄），及證
    人即詮豐汽車公司店長戊○○於本院99年6 月9 日審理時證
    稱：其係向被告以27萬或28萬調車，再以300,000 元之價格
    販賣給證人壬○○等語（詳見本院當日審判筆錄），且有證
    人乙○○提供之汽車買賣合約書1 紙及本院函詢元大商業銀
    行股份有限公司99年5 月4 日元文字第0990000476號函附被
    告己○○配偶江靜茹所申設該公司文心分行帳號0000000000
    0000號帳戶往來交易明細1 份及交通部公路總局臺中區監理
    所豐原監理站98年12月21日中監豐字第0980022074號函附系
    爭汽車過戶登記書影本4 紙在卷可稽（均見本院卷），上情
    應堪認定。又證人古銅生於販售系爭車輛予證人乙○○時
    ，即已知情系爭車輛曾經撞擊致引擎蓋水箱有狀況；而證人
    乙○○於購買系爭車輛時，亦曾打開引擎蓋及車門檢查，且
    已知悉引擎室有鈑修及前段燒銲，其亦曾將此情告知被告己○○；而被告己○○於販售系爭車輛予證人戊○○時，亦曾
    告以該車前面曾經撞擊過等情，業據證人古銅生於本院99年
    6 月9 日審理時具結後證稱：其購入系爭車輛時，就知道引
    擎蓋水箱有狀況，應該有撞過，但看起來不會很嚴重等語（
    詳見本院當日審判筆錄），及證人乙○○於本院99年2 月10
    日審理時證稱：其購買系爭車輛時，其有打開引擎蓋及車門
    ，察看車樑有無撞過，其當時就有看到引擎室板修，也有看
    到前端燒焊，但沒看到變形，其當時有告知被告己○○前揭
    其觀察到的車況等語（詳見本院當日審判筆錄），及證人戊○○於本院99年6 月9 日審理時證稱：被告己○○在賣其系
    爭車輛時，就曾說前面有撞過等語（詳見本院當日審判筆錄
    ），此情亦足認定。蓋本案除被告己○○及庚○○係專營
    二手車買賣之業者外，證人古銅生、乙○○及戊○○亦均係
    專營二手車買賣之業者，渠等於自行檢查系爭車輛車況後，
    均知悉系爭車輛之車頭應曾遭受撞擊，且證人古銅生、乙○○亦均明確證稱知悉引擎室有鈑修、前端燒銲，甚至水箱之
    狀況，然證人乙○○願意以260,000 元之代價向證人古銅生
    承購系爭車輛；而被告己○○於購入系爭車輛後，證人戊○○亦願意以280,000 之代價承買系爭車輛，甚而證人戊○○
    購入系爭車輛後，亦係以300,000 元之價格出售系爭車輛予
    證人壬○○，觀諸系爭車輛於前開車行間之買賣價格，被告
    己○○於自證人戊○○處再度購入系爭車輛後，並加計稅金
    、過戶費、保險費及設定費等營業成本，推由庚○○以328,
    000 元販出系爭車輛予證人辛○○，實難認有何不法所有之
    意圖。
  (四)至證人辛○○於本院99年2 月10日審理時雖證稱：其係因
    上網，看到車總車行說其等賣的車有先鑑定過，不賣泡水車
    、事故車，才與證人丁○○去購車時，有與證人丁○○一起
    詢問車況，且當時被告郭證明說系爭車輛車況很好，年份很
    新，但其去買車時，因沒有想這麼多，所以並未要求被告 2
    人出具鑑定報告等語（詳見本院當日審判筆錄）；並提出車
    總車行網頁資料2 紙（見偵卷第6 頁至第7 頁），該網頁上
    雖均有記載「專營原廠認證中古車，每部車均有鑑定師認證
    專業鑑定，絕無重大事故，無泡水車，車況絕對正常」。然
    該網頁之刊登日期皆為97年12月1 日，距證人辛○○向被告
    庚○○、己○○購車之97年6 月間，期間已相距6 個月；且
    被告2 人亦均辯稱車總車行之網頁資料曾有更改，於97年 6
    月間，網頁並未特別標記「原廠認證中古車，每部車均有鑑
    定師認證專業鑑定」等字樣，此情亦據證人辛○○於偵訊時
    證稱：當時所看見之廣告與其所提供係類似，但其沒有將當
    時所看到的網路資料存檔等語（見偵卷第87頁），從而，被
    告2 人辯稱上情，尚非全然無據；況證人辛○○於本院99年
    2 月10日審理時亦證稱：未曾要求被告2 人出具鑑定報告等
    語（詳見本院當日審判筆錄），倘證人辛○○確曾於網頁上
    看見前開字樣，且認為該原廠認證及專業鑑定係屬買賣重要
    交易事項，焉有可能於交易過程中，未曾要求被告2 人出具
    該鑑定報告。從而，尚難僅因證人辛○○事後於本院99年 2
    月10日審理時證稱：係因上網，看到車總車行說其等賣的車
    有先鑑定過等語（詳見本院當日審判筆錄），及前揭網頁資
    料，逕予認定證人辛○○購買系爭車輛時，車總車行之網頁
    資料，業已刊登保證所販售之中古車均係原廠認證且經專業
    鑑定，且亦難憑此認定被告2 人有何為自己不法所有之意圖
    及施行何等詐術；另檢察官曾就中古車業界所謂絕無「重
    大事故」之定義為何，函詢臺中市汽車商業同業公會，經該
    會覆以：(1)車身前後毀損如傷至(甲)引擎蓋及引擎本體(乙)水箱
    架(丙)前後樑(丁)前後葉子板；(2)如遭側撞傷至A 、B 、C 柱並
    更換，即屬中古車業界所指車輛「重大事故」，此有該會98
    年4 月8 日（98）中汽男字第9 號函1 紙存卷可稽（見偵卷
    第71頁）；檢察官另檢附臺灣德國萊因中古車97年12月12日
    報告編號0000000000號檢測報告所附車況照片20紙送臺中市
    汽車商業同業公會，鑑定系爭車輛是否屬於中古車業界所指
    「重大事故」車輛，經該會覆以：依附件照片所示，此車應
    屬「重大事故車」，此有該會98年4 月21日（98）中汽男字
    第017 號函1 紙附卷可稽（見偵卷第74頁）；且證人即臺中
    市汽車商業同業公會理事長陳一男於偵訊時證稱：其係因系
    爭車輛之輪子，因撞擊而凹進去差2 公分，所以認為是重大
    事故車等語（見偵卷第92頁），及證人即臺中市汽車商業同
    業公會常務監事黃俊明於偵訊時證稱：其除了因證人陳一男
    所述說之原因外，其認為左後座底盤鈑金變形，有裂縫，且
    右前A 柱下方結構有鈑修痕跡，所以認為系爭車輛係重大事
    故車等語（見偵卷第93頁），及證人即參與鑑定之臺中市汽
    車商業同業公會人員康阿陸於偵訊時證稱：系爭車輛整塊大
    樑有切掉焊接別的車子大樑，該車原色係黑色，但其現在看
    右前4 分之1 是接紅色大樑，且該車引擎蓋及水箱蓋護罩都
    有換過，所以認為系爭車輛係重大事故車，以該車年份及車
    況，買價約僅110,000 元、130,000 等語（見偵卷第108 頁
    ），從而，僅憑此部分證據資料所示，系爭車輛似應即屬重
    大事故車；然證人即完成德國萊因中古車97年12月12日報告
    編號0000000000號檢測報告之鑑定人員劉士毅於偵訊時證稱
    ：其鑑定時，發現系爭車輛大樑前端左右內規前端有大面積
    曾經鈑修痕跡，在右前A 柱下方鈑金結構也有鈑修痕跡，在
    車室底板地毯下面有3 個地方，就是在復駕駛座及左後座右
    後座的下面，那邊的鈑件有脫開痕跡，右前輪的結構有變形
    ，導致右前輪有往後位移的情形，在後行李箱尾板部分有輕
    微變形，膠已脫開；另ABS 系統故障，所以在路上行駛時會
    偏右；而系爭車輛曾經修理之狀況，會影響行車安全者，係
    右前輪位移及ABS 系統，但該2 部分均可再處理；一般業界
    認為車體結構變形是指4 分之1 的車體有切開過；本件是因
    車子前面受到撞擊，鋼樑是直的，撞擊後往內縮，膠才會脫
    開；但撞擊沒有嚴重到需要把整個車體切開，所以系爭車輛
    尚未達4 分之1 車體有切開等語（見偵卷第66頁）；且證人
    戊○○於本院99年6 月9 日審理時亦證稱：事故車之定義有
    些人認定不一樣，其本身係認為如有撞擊到車子擋火牆，或
    銜接4 分之1 大樑，才算重大事故車，如果只是撞到水箱架
    、引擎蓋，其認為還不算重大事故等語（詳見本院當日審判
    筆錄）；另證人乙○○於本院99年2 月10日審理時證稱：只
    要汽車前端稍微有碰撞過，水箱架即有可能會凹損，因螺絲
    較不好鎖，有些人就會直接更換水箱架，而更換水箱架時，
    也會有大樑焊修之痕跡，所以其雖然看到前端有燒焊痕跡，
    但不當然覺得系爭車輛有發生過嚴重車禍等語（詳見本院當
    日審判筆錄），蓋證人劉士毅係專職鑑定中古車況之鑑定人
    員，其就該車進行實車鑑定後，亦不認為系爭車輛已達4 分
    之1 車體切開之情；而依證人戊○○之證述，其認為所謂重
    大事故車，亦需達銜接4 分之1 大樑，始屬重大事故車；而
    證人乙○○前揭證述內容，亦證明尚無法僅從水箱架及大樑
    銲修痕跡，逕可認定車輛曾經歷重大事故。從而，綜觀卷內
    就系爭車輛究竟是否係屬重大事故車輛，各專門職業人員之
    看法不一，實難僅憑臺中市汽車商業同業公會所出具之函文
    及證人陳一男、黃俊明及康阿陸之證述，逕認系爭車輛即係
    屬二手車業者所稱之重大事故車。且本案被告2 人是否涉及
    詐欺罪嫌之重點，實非係認定系爭車輛是否為重大事故車，
    蓋縱系爭車輛係屬重大事故車，然綜觀前揭被告己○○購入
    系爭車輛之價格，實顯高於證人康阿陸所證稱之110,000 元
    或130,000 元，從而，難以認定被告2 人有明知系爭車輛係
    屬重大事故車，而仍以高價販售予證人辛○○之情；被告
    己○○於以270,000 購入系爭車輛後，曾先以280,000 元販
    售系爭車輛予同行即證人戊○○，由證人戊○○以 300,000
    元之價格，販售予證人壬○○，然嗣後證人壬○○仍因系爭
    車輛之車頭曾撞擊過，而由證人戊○○向證人壬○○購回，
    再以260,000 元價格賣回車總車行乙情，為被告己○○所自
    承，且據證人戊○○於本院99年6 月9 日審理時證述此部分
    之交易情節綦詳（詳見本院當日審判筆錄），亦有汽（機）
    車過戶登記書2 紙附卷可稽（見本院卷），此情自足認定。
    然證人戊○○於本院99年6 月9 日審理時亦證稱：證人壬○○會在15日內就退車，係因其在銷售該車給證人壬○○時，
    即曾告知該車車頭有撞過，並於契約內註記；但交車後，證
    人壬○○家中長輩認為不要購買這種有瑕疵的車子，且因證
    人壬○○係友人介紹之客戶，才同意以原價買回該車，而因
    其車行平常不銷售有瑕疵的事故車，其就再以25萬或26萬元
    退給被告己○○，被告己○○在賣系爭車輛給其時，就曾說
    前面有撞過，其因當時證人壬○○急著要車，而證人壬○○
    又可以接受該價格，其才願意以280,000 元向被告己○○購
    入系爭車輛，當時其有跟被告己○○說這車子有瑕疵撞過，
    所以客人不要，但並未再就該車受損程度與被告己○○討論
    等語（詳見本院當日審判筆錄），觀之證人戊○○此部分證
    述，可知被告己○○於出售系爭車輛予證人戊○○始，被告
    己○○及證人戊○○均知悉系爭車輛之車頭部分曾有撞擊，
    且雙方仍願意以280,000 元之價格交易系爭車輛，而證人戊○○於轉售系爭車輛未果後，向被告己○○要求買回，雖該
    次交易價格據被告己○○陳稱係以260,000 元成交，亦即證
    人戊○○實際上因該系爭車輛與車總車行進行交易，虧損20
    ,000元，然此實乃係證人戊○○無自行出售系爭車輛之意願
    ，致為求系爭車輛得以迅速脫手，而自願減價出售系爭車輛
    予被告己○○，尚非證人戊○○發現系爭車輛有何原本未曾
    發現之瑕疵所致；此情亦據證人戊○○證稱再將系爭車輛賣
    給被告己○○時，未曾就該車受損程度與被告己○○討論等
    語可知。從而，尚難僅因被告己○○於購入系爭車輛後，曾
    轉售予證人戊○○，而證人戊○○於數日後又將系爭車輛販
    售予被告己○○，即認被告己○○、庚○○出售系爭車輛予
    證人辛○○時，對於系爭車輛車況之認知，有何相異於被告
    己○○向證人乙○○購入時之情狀，而認被告己○○、庚○○有以刻意隱瞞系爭車輛車況，而對證人辛○○施用詐術之
    嫌。
  (五)綜上所述，本案被告己○○及庚○○出售予證人辛○○之系
    爭車輛，雖存有前開瑕疵，然依現存證據，尚難認被告己○○及庚○○有何意圖為自己不法所有之詐欺犯意，且難認有
    何施用詐術之嫌，本案乃屬民事糾葛，自應由證人辛○○另
    循民事訴訟途徑請求。此外，復查無其他積極證據足資證明
    被告己○○及庚○○有檢察官於起訴書所指之詐欺罪嫌，不
    能證明己○○及庚○○犯罪，參諸前開判例及說明，自應為
    被告己○○及庚○○無罪之諭知。
據上論斷，應依刑事訴訟法第301條第1項，判決如主文。
本案經檢察官胡宗鳴到庭執行職務。
中    華    民    國    99    年    6     月    30    日
             刑事第十庭   審判長法  官  施慶鴻
                                法  官  周莉菁
                                法  官  簡婉倫
上正本證明與原本無異
如不服本判決，應於送達後10日內向本院提出上訴狀（須附繕本
），上訴於臺灣高等法院臺中分院。
                                書記官  許千士
中    華    民    國    99    年    6     月    30    日

司法院資訊處製作；財團法人民間司法改革基金會備份。
